【裁判字號】    97,上易,149
【裁判日期】    970507
【裁判案由】    詐欺
【裁判全文】
臺灣高等法院臺南分院刑事判決         97年度上易字第149號
上  訴  人
即  被  告  甲○
                      三樓2
上列上訴人因詐欺案件，不服臺灣嘉義地方法院96年度易字第62
7號中華民國96年12月31日第一審判決（起訴案號：臺灣嘉義地
方法院檢察署96年度偵字第6470號），提起上訴，被告為有罪陳
述，本案行簡式審判程序，本院判決如下：
    主  文
上訴駁回。
甲○緩刑伍年，並應為附表所示之事項，緩刑期間付保護管束。
    事  實
一、甲○（原名李慶興）明知金融機構帳戶係個人理財之重要工
    具，攸關個人財產、信用之表徵，並可預見一旦交予他人使
    用，即有供作財產犯罪之可能，且一般人刻意使用他人帳戶
    ，其目的應在於取得贓款及掩飾犯行，仍基於詐欺取財之不
    確定故意，於民國（下同）96年4月12日、13日間某時 ，在
    嘉義火車站將其所有之臺灣中小企業銀行（下稱「中小企銀
    」）民雄分行帳號00000000000號帳戶（ 下稱「中小企銀帳
    戶」）存摺影本，交付予不詳姓名、年籍綽號「阿志」之成
    年男子；嗣並於同年月18日上午11時許，在嘉義縣民雄鄉之
    中小企銀民雄分行外，將其上開帳戶之存摺正本、印章、提
    款卡交付予「阿志」，供為匯、提款使用。嗣甲○與前述詐
    欺集團成員基於意圖為自己不法所有之犯意聯絡，先於96年
    4月14日（起訴書誤載為16日）某時許 ，由該詐欺集團中自
    稱「許惠君」者撥打乙○○之電話，向乙○○詐稱已抽中某
    「凱麗公司」之贈獎活動， 惟需先匯款5％至「凱麗公司」
    ，方可領取獎金，乙○○因而陷於錯誤，該詐欺集團成員即
    接續指示乙○○於96年4月14日 、4月16日分3次匯款至陳俊
    旗、施俊吉帳戶，並於同年月17日、19日為下列匯款行為：
    (一)於96年 4月17日至桃園縣大園鄉之第一商業銀行大園分行
    匯款新臺幣（下同） 85萬8千元至甲○之中小企銀帳戶內，
    (二)再於同日至相同銀行匯款 32萬6,283元至甲○之中小企銀
    帳戶內， (三)於96年4月19日至桃園縣大園鄉之新竹國際商業
    銀行大園分行匯款24萬5千元至甲○之中小企銀帳戶內 ，(四)
    於同日至 桃園縣大園鄉 之國泰世華商業銀行大園分行匯款
    145萬6千元至甲○之中小企銀帳戶內。嗣上開匯款入戶後，
    甲○隨即接續於96年 4月17日至中小企銀臺中民權分行分別
    提領85萬8千元、13萬5千元 ，於96年4月18日至中小企銀南
    嘉義分行分提領19萬元 ，於96年4月19日至中小企銀民雄分
    行分別提領1,46萬元、24萬元。甲○並將領得之上開現金均
    交付「阿志」後，藉以謀取「阿志」先前與其言明匯款金額
    0.5％（起訴書誤載為5％）之利潤。嗣因乙○○知悉受騙而
    報案，始經警循線查獲上情。
二、案經臺中市警察局第五分局報請臺灣臺中地方法院檢察署檢
    察官呈請臺灣高等法院檢察署檢察長令轉臺灣嘉義地方法院
    檢察署檢察官偵查起訴。
    理  由
一、認定犯罪所憑之證據及理由
（一）上開犯罪事實，業據被告於本院審理時坦承不諱，被告並
      為認罪之答辯（見本院卷97年4月23日筆錄）。
（二）證人即被害人乙○○之證述（見警卷5至7頁）
（三）有第一商業銀行大園分行匯款申請書回條2紙 、新竹國際
      商業銀行大園分行匯款副通知書1紙 、國泰世華商業銀行
      桃園分行匯出匯款回條1紙（見警卷8至9頁） ，以及內政
      部警政署反詐騙案件紀錄表、金融機構聯防機制通報單、
      桃園縣警察局大園分局大園派出所受理詐騙帳戶通報警示
      簡便格式表（見警卷10至13頁），暨被告之中小企銀民雄
      分行開戶印鑑卡、帳戶基本資料 、該帳戶96年4月13日至
      96年4月19日之交易明細 、中小企銀民雄分行96年9月6日
      民雄字第2401號函及所附客戶及帳戶基本資料（見警卷15
      至17頁、偵卷22至24頁）在卷可佐，堪認被害人乙○○確
      因受詐欺陷於錯誤而於上揭時、地分次將上開款項匯至被
      告之中小企銀帳戶無訛。
（四）依中小企銀民雄分行96年10月11日民雄字第2641號函檢附
      之96年4月19日取款憑條影本2紙及 被告臨櫃提款照片2張
      、中小企銀民權分行96年9月28日96民權字第20017號函檢
      附之被告96年4月17日取款憑條影本2紙及臨櫃提款照片影
      本5張 、 中小企銀南嘉義分行96年10月2日96南嘉義字第
      197號函檢附之被告96年 4月18日取款憑條1張及臨櫃提款
      照片1張（見原審卷29至44頁） ，被告於上記時、地分次
      至中小企銀各分行，將被害人乙○○匯入之款項提領一空
      之事實，亦堪認定。
（五）按刑法上之故意，可分為直接故意與不確定故意（間接故
      意），所謂「不確定故意」，係指行為人對於構成犯罪之
      事實，預見其發生而其發生並不違背其本意者，刑法第13
      條第2項定有明文。又於金融機構開立之帳戶 ，為個人理
      財之工具，申請開設帳戶並無特殊限制，一般民眾皆能自
      由申請開戶，且亦可同時在不同金融機構申請多數存款帳
      戶使用，並有一定金融交易目的及識別意義，具高度專有
      性，且一般人皆有妥為保管帳戶資料，防止他人任意使用
      之認識，縱因特殊情況偶有交付他人使用之需，亦必深入
      瞭解用途後再行提供他人使用，方符常情，且依一般人之
      社會生活經驗，並無使用他人帳戶之必要，佐以近年來利
      用人頭帳戶詐騙之案件層出不窮，媒體及政府無不大力宣
      導，提醒注意，即若不以自己名義申請開立帳戶使用，反
      向他人蒐集或收購金融機構帳戶使用，帳戶所有人對此應
      可預見其目的係為用以詐取他人財物。衡以被告甲○為48
      歲之成年男子，高中畢業，前曾從事汽車銷售10年，並開
      設紅茶店2年 ，工作期間貨款及收入都是其一手打點（見
      偵卷6頁） ；其為智慮成熟且具豐富社會智識經驗之成年
      人，亦自承知悉一般正常之人均可申辦金融帳戶及提款卡
      ，以及近年來詐欺集團均利用人頭帳戶犯罪、騙取被害人
      金錢（見偵卷6至7頁），對於其所有之中小企銀帳戶係作
      為詐欺取財工具，且其多次提領之不詳來源鉅額款項係詐
      財所得，應有所預見，竟仍恣意將上開中小企銀帳戶提供
      作為詐欺取財之工具，並負責取款，其有詐欺取財之不確
      定故意及行為甚明。
二、論罪科刑之理由
（一） 核被告所為，係犯刑法第339條第1項之詐欺取財罪。其
       與綽號「阿志」，真實姓名、年籍不詳之成年男子，有
       犯意聯絡及行為分擔，均為共同正犯。其等向被害人乙
       ○○施予詐術詐欺取財，自形式上觀察，固可分為數行
       為，惟其等係基於一個意思決定，利用同一機會，於密
       接之時地接續而為，侵害同一法益，應評價為一行為，
       僅論以一罪。
（二）被告所犯詐欺取財罪，其犯罪時間在96年4月24日以前，
      合於減刑條件，應均依中華民國96年罪犯減刑條例第2條
      第1項第3款、第7條規定減輕其刑。
（三）原審依上開事證，適用前述法律，並審酌被告審酌被告高
      中畢業，目前擔任大巴士駕駛、獨自居住，無刑事犯罪紀
      錄，及其提供金融帳戶並負責取款而與詐騙集團成員共犯
      詐欺取財罪，增加政府查緝犯罪之困難，嚴重危害社會秩
      序及金融體系，惡性非輕，被害人所受損害高達288 萬餘
      元，及其犯後態度，及其並非本件詐欺取財之主謀等一切
      情狀，量處有期徒刑1年2月 ，減為有期徒刑7月。經核認
      事用法均無不合，量刑亦屬妥當，被告上訴指摘原判決量
      刑過重，為無理由，應予駁回。
三、又緩刑宣告，得斟酌情形，命犯罪行為人向公庫支付一定之
    金額，刑法第74條第2項第4款定有明文。本院審酌被告前此
    未曾受有期徒刑以上之宣告，如被告於判決確定後二年內向
    公庫支付新台幣10萬元，對國家社會有所回饋，應可認為其
    經此科刑之教訓後，已知所警惕而無再犯之虞，只須為刑罰
    之宣告，即足以策其自新，而認以暫不執行為適當，爰併為
    緩刑5年之宣告，緩刑期間付保護管束，以啟自新。
四、適用之法律：
（一）實體法方面：刑法第74條第1項第1款、第2項第4款、第93
      條第1項。
（二）程序法方面：刑事訴訟法第368條。
本案經檢察官吳忠賢到庭執行職務。
中    華    民    國    97    年    5     月    7     日
                  刑事第三庭    審判長法  官  陳義仲
                                      法  官  宋明蒼
                                      法  官  蔡勝雄
以上正本證明與原本無異。
不得上訴。
                                      書記官  汪姿秀
中    華    民    國    97    年    5     月    7     日
附錄本案論罪科刑法條：
中華民國刑法第339條第1項
意圖為自己或第三人不法之所有，以詐術使人將本人或第三人之
物交付者，處5年以下有期徒刑、拘役或科或併科1千元以下罰金
。
附表：
      本院依刑法第74條第2項第4款規定，命被告所為之事項：
      甲○應於本案判決確定後二年內向國庫支付新台幣（下同
      ）拾萬元。
備註：
  一、依刑法第74條第4項規定，上開本院所命被告給付之內容
      得為民事強制執行名義。
  二、依刑法第75條之1第 1項第4款規定，被告違反本院所定前
      開命其所為之事項情節重大，足認原宣告之緩刑難收預期
      效果，而有執行刑罰之必要者，得撤銷緩刑之宣告。


司法院資訊處製作；財團法人民間司法改革基金會備份。
